臺灣臺北地方法院刑事簡易判決　　　　 100年度簡字第2642號
公　訴　人　臺灣臺北地方法院檢察署檢察官
被　　　告　洪榮成
上列被告因詐欺案件，經檢察官聲請以簡易判決處刑（100年度
偵字第1638號），本院改依通常程序審理後，另有移送併辦（
100年度偵字第10232號），嗣於本院準備程序中，被告自白犯罪
，經本院合議庭裁定改由受命法官獨任依簡易審判程序審理，逕
以簡易程序判決如下：
    主  文
洪榮成幫助意圖為自己不法之所有，以詐術使人將本人之物交付
，處有期徒刑伍月，如易科罰金，以新臺幣壹仟元折算壹日。緩
刑伍年，並應依附表二所示日期、金額匯款至附表二所示被害人
之帳戶。
    事實及理由
一、犯罪事實：洪榮成明知若將本人之金融機構帳戶金融卡及密
    碼交付他人使用，可能因此供不法詐騙集團份子用以詐使他
    人匯入款項後，再加以提領運用，而能預見可能因此幫助他
    人從事詐欺取財犯罪，竟仍基於幫助他人詐欺取財之不確定
    故意，在民國99年11月28日下午1至2時之間某時許，在新北
    市華江橋下之郵局，將其所申辦之國泰世華銀行西門分行（
    下稱國泰世華銀行）帳號000000000000號帳戶，及其妻程玉
    玲（業經臺灣臺北地方法院檢察署檢察官為不起訴處分確定
    ）所申辦之中華郵政股份有限公司臺北西園郵局（下稱郵局
    ）帳號00000000000000號、臺北富邦銀行南門分行（下稱富
    邦銀行）帳號000000000000號、玉山銀行雙園分行（下稱玉
    山銀行）帳號0000000000000號帳戶之金融卡及密碼，交予
    真實姓名年籍不詳、綽號「小劉」之成年男子。而小劉所屬
    詐騙集團之成員在取得洪榮成所提供上開帳戶金融卡後，即
    基於意圖為自己不法所有之犯意，分別於附表一所示時間，
    以附表一所示方式，詐騙如附表一所示被害人，迨該等被害
    人依指示轉帳如附表一所示金額匯入洪榮成所提供上開帳戶
    後，旋遭不詳之人提領一空，致該等被害人受有財產上損害
    。嗣上開被害人發覺款項遭轉出，始知受騙，分別報警循線
    查悉上情。
二、認定犯罪事實所憑證據：
  (一)被告洪榮成於本院準備程序之自白。
  (二)證人即被害人陳雅音、許秋霞、陳冠臻、謝怡挺、余定憲、
    李旻豪、楊士德、黃千郡、楊曙亙、張瑋玲、程坤章、張晉
    嘉之指述。
  (三)被告之國泰世華銀行及被告之妻程玉玲之郵局、富邦銀行、
    玉山銀行等帳戶開戶資料及交易明細。
  (四)上開被害人之匯款單據。
三、論罪科刑：
  (一)按刑法上之幫助犯，係對於犯罪與正犯有共同之認識，而以
    幫助之意思，對於正犯資以助力，未參與實施犯罪構成要件
    之行為者而言（參照最高法院88年度臺上字第1270號判決意
    旨）。本件被告係基於幫助詐騙集團成員犯詐欺罪而提供金
    融卡及密碼等帳戶資料，且並無任何積極證據證明有參與實
    施詐欺取財之犯罪構成要件行為，是核被告所為，係犯刑法
    第30條第1項、第339條第1項之幫助詐欺取財罪。被告以幫
    助之意思，參與構成要件以外之行為，為幫助犯，爰依刑法
    第30條第2項規定，依正犯之刑減輕之。又被告以1行為同時
    出租4帳戶，幫助不詳之人遂行如附表一所示12件詐欺取財
    犯行，觸犯數罪名，侵害附表一所示12位被害人之財產法益
    ，為想像競合犯，應依刑法第55條規定，以1幫助詐欺取財
    罪論斷。至檢察官移送併辦之被害人謝怡挺、余定憲、李旻
    豪、楊士德、黃千郡、楊曙亙、張瑋玲、程坤章、張晉嘉遭
    詐騙匯款至被告所提供上開帳戶之犯罪事實，與本件已經起
    訴判處罪刑之犯罪事實具想像競合犯之裁判上一罪關係，為
    起訴效力所及，本院應併予審理，附此敘明。爰審酌被告提
    供自己及其妻銀行帳戶金融卡及密碼予他人犯罪使用，助長
    他人犯罪，非但增加被害人尋求救濟及治安機關查緝犯罪之
    困難，亦使不法詐欺犯得以順利掩飾其詐欺所得之財物，危
    害被害人財產安全及社會治安，惟被告僅提供帳戶，尚未直
    接參與詐欺取財犯行，且非實際獲得暴利之人，情節顯較輕
    微，且於本院準備程序中坦承犯行，暨參酌被害人受騙金額
    等一切情狀，量處如主文所示之刑，並諭知易科罰金之折算
    標準。
  (二)末查，被告前未曾因故意犯罪受有期徒刑以上刑之宣告，有
    臺灣高等法院被告前案紀錄表在卷可查，其因一時失慮致罹
    刑章，犯後坦承犯行，於本院準備程序中，表示願意全額賠
    償被害人以達成和解，支付方法為按月於每月20日前賠償新
    臺幣（下同）6千元，第一期自100年8月20日起償還等語（
    見本院卷第32頁正面、第77頁背面），經本院詢問如附表一
    所示被害人之意願，被害人陳雅音、許秋霞、陳冠臻、余定
    憲、楊士德、黃千郡、楊曙亙、張瑋玲、程坤章、張晉嘉表
    示接受上開和解條件，若被告履行上開和解條件，願給被告
    緩刑機會，被害人謝怡挺則表示已經收到匯款，願給被告緩
    刑機會等語（見本院卷第29頁背面、第42至51頁、第73、77
    頁），被告經此偵審教訓後，當知所警惕而無再犯之虞，認
    對被告所宣告之刑以暫不執行為適當，依刑法第74條第1項
    第1款，諭知宣告緩刑5年，以勵自新，又本院斟酌被害人權
    益之保障，並給予被告自新機會，認於被告緩刑期間課予上
    開負擔，乃為適當，併予宣告令被告應履行上開和解條件。
    依刑法第74條第4項規定，此附帶條件得為民事強制執行名
    義，且依刑法第75條之1第1項第4款規定，被告倘有違反前
    揭所定負擔情節重大，得撤銷其緩刑之宣告，附此說明。
四、依刑事訴訟法第449條第1項、第2項、第3項、第450條第1項
    ，刑法第339條第1項、第30條第1項前段、第2項、第41條第
    1項前段、第55條、第74條第1項第1款、第2項第3款，刑法
    施行法第1條之1，判決如主文。
五、如不服本件判決，得自收受本判決送達之日起10日內，向本
    院提起上訴，由本院合議庭（二審）審理。
中    華    民    國  100     年    7     月    21    日
                  刑事第十九庭  法  官  高若珊
上正本證明與原本無異。
如不服本判決應於收受送達後10日內向本院提出上訴書狀，並應
敘述具體理由；其未敘述上訴理由者，應於上訴期間屆滿後20日
內向本院補提理由書（均須按他造當事人之人數附繕本）「切勿
逕送上級法院」。告訴人或被害人如對於本判決不服者，應具備
理由請求檢察官上訴，其上訴期間之計算係以檢察官收受判決正
本之日期為準。
                                書記官  游曉婷
中    華    民    國   100    年    7     月    22    日
附錄論罪科刑法條全文中華民國刑法第339條意圖為自己或第三
人不法之所有，以詐術使人將本人或第三人之物交付者，處5年
以下有期徒刑、拘役或科或併科1千元以下罰金。
以前項方法得財產上不法之利益或使第三人得之者，亦同。
前二項之未遂犯罰之。
附表一：
┌─┬───┬─────────┬─────────────────┐
│編│被害人│匯款時間及損失金額│   詐欺集團詐騙方法               │
│號│      │ （新臺幣）       │                                  │
├─┼───┼─────────┼─────────────────┤
│1 │許秋霞│於99年11月29日19時│詐欺集團成員於99年11月29日撥打電話│
│  │      │5 分將29,582元匯入│予許秋霞，佯稱許秋霞網路購物辦理之│
│  │      │被告所提供上開國泰│付款方式有誤，需至自動櫃員機重新操│
│  │      │世華銀行帳戶。    │作更正，致許秋霞不疑有他，陷於錯誤│
│  │      │                  │，而依其指示操作櫃員機。          │
├─┼───┼─────────┼─────────────────┤
│2 │陳冠臻│於99年11月29日19時│詐欺集團成員於99年11月29日撥打電話│
│  │      │5 分將29,989元匯至│予陳冠臻，佯稱陳冠臻網路購物辦理之│
│  │      │被告所提供上開國泰│付款方式有誤，需至自動櫃員機重新操│
│  │      │世華銀行帳戶。    │作更正，致陳冠臻不疑有他，陷於錯誤│
│  │      │                  │，而依其指示操作櫃員機。          │
├─┼───┼─────────┼─────────────────┤
│3 │陳雅音│於99年11月29日19時│詐欺集團成員於99年11月28日撥打電話│
│  │      │30分將1 萬元匯至被│予陳雅音，佯稱陳雅音網路購物辦理之│
│  │      │告所提供上開國泰世│付款方式有誤，需至自動櫃員機重新操│
│  │      │華銀行帳戶。      │作更正，致陳雅音不疑有他，陷於錯誤│
│  │      │                  │，而依其指示操作櫃員機。          │
├─┼───┼─────────┼─────────────────┤
│4 │程坤章│於99年11月29日19時│詐欺集團成員於99年11月29日撥打電話│
│  │      │43分將29,987元匯至│予程坤章，佯稱程坤章網路購物辦理之│
│  │      │被告所提供上開玉山│付款方式有誤，需至自動櫃員機重新操│
│  │      │銀行帳戶。        │作更正，致程坤章不疑有他，陷於錯誤│
│  │      │                  │，而依其指示操作櫃員機。          │
├─┼───┼─────────┼─────────────────┤
│5 │楊曙亙│於99年11月29日19時│詐欺集團成員於99年11月29日撥打電話│
│  │      │47分將29,987元匯至│予楊曙亙，佯稱楊曙亙網路購物辦理之│
│  │      │被告所提供上開玉山│付款方式有誤，需至自動櫃員機重新操│
│  │      │銀行帳戶。        │作更正，致楊曙亙不疑有他，陷於錯誤│
│  │      │                  │，而依其指示操作櫃員機。          │
├─┼───┼─────────┼─────────────────┤
│6 │張晉嘉│於99年11月29日19時│詐欺集團成員於99年11月29日撥打電話│
│  │      │48分將29,987元匯入│予張晉嘉，佯稱張晉嘉網路購物辦理之│
│  │      │被告所提供上開玉山│付款方式有誤，需至自動櫃員機重新操│
│  │      │銀行帳戶。        │作更正，致張晉嘉不疑有他，陷於錯誤│
│  │      │                  │，而依其指示操作櫃員機。          │
├─┼───┼─────────┼─────────────────┤
│7 │黃千郡│於99年11月29日20時│詐欺集團成員於99年11月29日撥打電話│
│  │      │14分將7,999元匯至 │予黃千郡，佯稱黃千郡網路購物辦理之│
│  │      │被告所提供上開玉山│付款方式有誤，需至自動櫃員機重新操│
│  │      │銀行帳戶。        │作更正，致黃千郡不疑有他，陷於錯誤│
│  │      │                  │，而依其指示操作櫃員機。          │
├─┼───┼─────────┼─────────────────┤
│8 │楊士德│於99年11月29日20時│詐欺集團成員於99年11月29日撥打電話│
│  │      │54分將29,989元匯至│予楊士德，佯稱楊士德網路購物辦理之│
│  │      │被告所提供上開郵局│付款方式有誤，需至自動櫃員機重新操│
│  │      │帳戶。            │作更正，致楊士德不疑有他，陷於錯誤│
│  │      │                  │，而依其指示操作櫃員機。          │
├─┼───┼─────────┼─────────────────┤
│9 │李旻豪│於99年11月29日21時│詐欺集團成員於99年11月29日撥打電話│
│  │      │17分將11,998元匯至│予李旻豪，佯稱李旻豪網路購物辦理之│
│  │      │被告所提供上開郵局│付款方式有誤，需至自動櫃員機重新操│
│  │      │帳戶。            │作更正，致李旻豪不疑有他，陷於錯誤│
│  │      │                  │，而依其指示操作櫃員機。          │
├─┼───┼─────────┼─────────────────┤
│10│謝怡挺│於99年11月29日21時│詐欺集團成員於99年11月29日撥打電話│
│  │      │46分將8,998 元匯至│予謝怡挺，佯稱謝怡挺網路購物辦理之│
│  │      │被告所提供上開郵局│付款方式有誤，需至自動櫃員機重新操│
│  │      │帳戶。            │作更正，致謝怡挺不疑有他，陷於錯誤│
│  │      │                  │，而依其指示操作櫃員機。          │
├─┼───┼─────────┼─────────────────┤
│11│張瑋玲│於99年11月30日17時│詐欺集團成員於99年11月28日撥打電話│
│  │      │50分將25,025元匯至│予張瑋玲，佯稱張瑋玲網路購物辦理之│
│  │      │被告所提供上開富邦│付款方式有誤，需至自動櫃員機重新操│
│  │      │銀行帳戶。        │作更正，致張瑋玲不疑有他，陷於錯誤│
│  │      │                  │，而依其指示操作櫃員機。          │
├─┼───┼─────────┼─────────────────┤
│12│余定憲│於99年11月30日17時│詐欺集團成員於99年11月30日撥打電話│
│  │      │58分將29,912元匯入│予余定憲，佯稱余定憲網路購物辦理之│
│  │      │被告所提供上開富邦│付款方式有誤，需至自動櫃員機重新操│
│  │      │銀行帳戶。        │作更正，致余定憲不疑有他，陷於錯誤│
│  │      │                  │，而依其指示操作櫃員機。          │
└─┴───┴─────────┴─────────────────┘
附表二：
┌─┬───┬────────────┬───────────────┐
│編│被害人│被害人之帳戶            │應賠償被害人之日期、金額（新臺│
│號│      │                        │幣）                          │
├─┼───┼────────────┼───────────────┤
│1 │許秋霞│土地銀行松山分行        │100 年8 月20日前給付6,000元。 │
│  │      │帳號：000000000000      │100 年9 月20日前給付6,000元。 │
│  │      │                        │100 年10月20日前給付6,000元。 │
│  │      │                        │100 年11月20日前給付6,000元。 │
│  │      │                        │100 年12月20日前給付5,582元。 │
├─┼───┼────────────┼───────────────┤
│2 │陳冠臻│郵局                    │101 年1 月20日前給付6,000元。 │
│  │      │帳號：00000000000000    │101 年2 月20日前給付6,000元。 │
│  │      │                        │101 年3 月20日前給付6,000元。 │
│  │      │                        │101 年4 月20日前給付6,000元。 │
│  │      │                        │101 年5月20日前給付5,989 元。 │
├─┼───┼────────────┼───────────────┤
│3 │陳雅音│中國信託板和簡易分行    │101 年6 月20日前給付6,000元。 │
│  │      │帳號：000000000000      │101 年7月20日前給付4,000 元。 │
├─┼───┼────────────┼───────────────┤
│4 │程坤章│土地銀行士林分行        │101 年8 月20日前給付6,000元。 │
│  │      │帳號：000000000000      │101 年9 月20日前給付6,000元。 │
│  │      │                        │101 年10月20日前給付6,000 元。│
│  │      │                        │101 年11月20日前給付6,000 元。│
│  │      │                        │101 年12月20日前給付5,987 元。│
├─┼───┼────────────┼───────────────┤
│5 │楊曙亙│中國信託銀行            │102 年1 月20日前給付6,000元。 │
│  │      │帳號：000000000000      │102 年2 月20日前給付6,000元。 │
│  │      │                        │102 年3 月20日前給付6,000元。 │
│  │      │                        │102 年4 月20日前給付6,000元。 │
│  │      │                        │102 年5 月20日前給付5,987元。 │
├─┼───┼────────────┼───────────────┤
│6 │張晉嘉│玉山銀行                │102 年6 月20日前給付6,000元。 │
│  │      │帳號：0000000000000     │102 年7 月20日前給付6,000元。 │
│  │      │                        │102 年8 月20日前給付6,000元。 │
│  │      │                        │102 年9 月20日前給付6,000元。 │
│  │      │                        │102 年10月20日前給付5,987元。 │
├─┼───┼────────────┼───────────────┤
│7 │黃千郡│戶名：沈蘭鳳            │102 年11月20日前給付6,000元。 │
│  │      │中國信託商銀中壢分行    │102 年12月20日前給付1,999元。 │
│  │      │帳號：000000000000      │                              │
├─┼───┼────────────┼───────────────┤
│8 │楊士德│郵局                    │103 年1 月20日前給付6,000元。 │
│  │      │帳號：000000000000000064│103 年2 月20日前給付6,000元。 │
│  │      │185                     │103 年3 月20日前給付6,000元。 │
│  │      │                        │103 年4 月20日前給付6,000元。 │
│  │      │                        │103 年5 月20日前給付5,989元。 │
├─┼───┼────────────┼───────────────┤
│9 │張瑋玲│郵局                    │103 年6 月20日前給付6,000元。 │
│  │      │帳號：00000000000000    │103 年7 月20日前給付6,000元。 │
│  │      │                        │103 年8 月20日前給付6,000元。 │
│  │      │                        │103 年9 月20日前給付6,000元。 │
│  │      │                        │103 年10月20日前給付1,025元。 │
├─┼───┼────────────┼───────────────┤
│10│余定憲│郵局                    │103 年11月20日前給付6,000元。 │
│  │      │帳號：00000000000000    │103 年12月20日前給付6,000元。 │
│  │      │                        │104 年1 月20日前給付6,000元。 │
│  │      │                        │104 年2 月20日前給付6,000元。 │
│  │      │                        │104 年3 月20日前給付5,000元。 │
└─┴───┴────────────┴───────────────┘